臺灣新竹地方法院刑事判決
111年度金訴字第196號
公  訴  人  臺灣新竹地方檢察署檢察官
被      告  鄧皓中


上列被告因違反洗錢防制法等案件，經檢察官提起公訴（111年
度偵緝字第177號）及移送併辦（⑴110年度偵字第14533號；⑵111
年度偵字第5322號；⑶111年度偵字第7865號），本院判決如下：
    主  文
鄧皓中幫助犯洗錢防制法第十四條第一項之洗錢罪，處有期徒刑
參月，併科罰金新臺幣貳萬元，罰金如易服勞役，以新臺幣壹仟
元折算壹日。
    事  實
一、鄧皓中可預見任意將金融帳戶之存摺、提款卡（含密碼）及
    網路銀行密碼等物提供他人，該帳戶有可能作為收受、提領
    詐欺犯罪所得使用，他人提領後會產生遮斷資金流動軌跡以
    逃避國家追訴、處罰之效果，而幫助他人從事詐欺取財及洗
    錢犯罪，竟仍於不違背其本意之情形下，基於幫助他人詐欺
    取財及幫助洗錢之不確定故意，於民國111年7月16日，將其
    所申辦之玉山商業銀行帳號0000000000000號帳戶（下稱玉
    山銀行帳戶）之存摺、提款卡（含密碼）及網路銀行密碼等
    資料，交付予身分不詳之成年人，作為詐欺取財及洗錢等犯
    罪之人頭帳戶使用。嗣該人所屬詐欺集團成員取得上開玉山
    銀行之帳戶資料後，意圖為自己不法所有，基於詐欺取財及
    洗錢之犯意，以如附表「詐欺時間及方式」欄所示，對附表
    「告訴人」欄所示之人分別實施詐術，致其等均陷於錯誤，
    因而匯款如附表「匯款金額」欄所示之金額至附表「匯入帳
    戶」欄所示帳戶後，再由詐騙集團成員持鄧皓中所提供玉山
    銀行帳戶之資料將之轉帳至約定帳戶內，以此方法幫助詐欺
    集團為本案詐欺取財及掩飾或隱匿該犯罪所得之去向等犯行
    。嗣如附表所示之告訴人等察覺受騙，報警處理，因而查獲
    上情。
二、案經附表所示告訴人訴警究辦後，經警報告臺灣新竹地方檢
    察署檢察官偵查起訴及移送併辦。　　
    理  由
壹、證據能力：
一、按被告以外之人於審判外之言詞或書面陳述，除法律有規定
    者外，不得作為證據。被告以外之人於審判外之陳述，雖不
    符刑事訴訟法第159條之1至第159條之4之規定，而經當事人
    於審判程序同意作為證據，法院審酌該言詞陳述或書面陳述
    作成時之情況，認為適當者，亦得為證據，刑事訴訟法第15
    9條第1項、第159條之5第1項分別定有明文。查本件判決所
    引證據屬傳聞證據部分，被告鄧皓中就上開傳聞證據，於本
    院準備程序中均同意具證據能力（見本院卷第42頁），而本
    院審酌該等傳聞證據作成時之情況，並無違法取證及證明力
    過低之瑕疵，亦認以之作為證據為適當，依前揭規定說明，
    自得為證據。
二、本件其餘非供述證據，被告並未於本院言詞辯論終結前表示
    無證據能力，復查其取得過程亦無何明顯瑕疵，而認均具證
    據能力。
貳、實體部分：
一、認定犯罪事實所憑之證據及理由：
　　上開犯罪事實，業據被告鄧皓中於本院審理時坦承不諱（見
    本院卷第155頁），此外，復有附表證據欄所示證據在卷可
    佐，足認被告前開任意性自白，與事實相符，堪以採信。從
    而，本案事證明確，應依法論科。
二、論罪科刑：
　㈠核被告鄧皓中上開所為，係犯刑法第30條第1項、第339條第1
    項之幫助詐欺取財罪，及刑法第30條第1項、洗錢防制法第1
    4條第1項之幫助一般洗錢罪。臺灣新竹地方檢察署檢察官11
    0年度偵字第14533號（即附表編號2）、同署檢察官111年度
    偵字第5322號（即附表編號3至4）及同署檢察官111年度偵
    字第7865號（即附表編號5）移送併辦部分，與起訴部分具
    有想像競合之裁判上一罪關係，為起訴效力所及，本院自應
    併予以審究，附此敘明。被告以一提供玉山銀行帳戶資料之
    行為，同時幫助正犯詐騙如附表所示之告訴人5人，並幫助
    正犯洗錢，為想像競合犯，應依刑法第55條規定，從一重以
    幫助洗錢罪處斷。
　㈡被告以幫助之意思，參與構成要件以外之行為，為幫助犯，
    爰依刑法第30條第2項規定，依正犯之刑減輕之。又被告於
    本院審理時自白幫助洗錢犯行，應依洗錢防制法第16條第2
    項規定減輕其刑，並遞減之。
　㈢爰以行為人之責任為基礎，審酌被告知悉現今詐騙案件盛行
    ，竟任意將自己所有之帳戶之提款卡（含密碼）及網路銀行
    密碼等資料提供予不詳詐騙集團成員騙取他人財物之用，使
    林映辰等5人遭詐騙受害，紊亂社會正常交易秩序及交易安
    全，便利不法之徒輕易於詐騙後取得財物，以此掩飾、隱匿
    詐欺犯罪所得之去向及所在，使司法偵查機關難以追查詐欺
    犯罪者之真實身分，實有不該；惟考量其犯後終能坦承犯行
    之犯後態度；暨其自承大學肄業之智識程度、目前從事園藝
    造景，無須扶養親人，經濟狀況普通之之家庭經濟生活狀況
    （見本院卷第155頁）等一切情狀，量處如主文所示之刑，
    並就罰金部分併諭知如易服勞役之折算標準。
三、被告固將本案玉山銀行帳戶之提款卡（含密碼）及網路銀行
    密碼提供予不詳詐騙集團成年人持以詐騙被害人使用，然依
    卷內事證，並無任何積極證據佐證被告提供帳戶之提款卡（
    含密碼）及網路銀行密碼後，確有實際取得報酬，因認被告
    並無任何犯罪所得，毋庸宣告沒收或追徵。另洗錢防制法第
    18條第1項固規定：「犯第14條之罪，其所移轉、變更、掩
    飾、隱匿、收受、取得、持有、使用之財物或財產上利益，
    沒收之；犯第15條之罪，其所收受、持有、使用之財物或財
    產上利益，亦同」，惟卷內無證據可認被告係實際上提款之
    人，並無掩飾隱匿詐欺贓款之犯行，尚非洗錢防制法第14條
    第1項之正犯，自無上開條文適用，而被告所交付之本案玉
    山銀行帳戶提款卡（含密碼），固為被告所有且供犯罪所用
    之物，然業由不詳之詐欺行為人取得，未經扣案，參以上開
    帳戶已通報為警示帳戶，再遭被告或詐欺行為人持以利用於
    犯罪之可能性甚微，欠缺刑法上之重要性，亦不予宣告沒收
    ，附此敘明。　　　　
據上論斷，應依刑事訴訟法第299條第1項前段，判決如主文。
本案經檢察官賴佳琪提起公訴，檢察官馮品捷移送併辦，檢察官
孫立婷、陳昭德到庭執行職務。
中　　華　　民　　國　　111 　年　　12　　月　　8 　　日
                  刑事第一庭  審判長  法　官　陳麗芬
　　　　　　　　　                    法  官  李建慶
　　　　　　　　　                    法  官  華澹寧
以上正本證明與原本無異。　　　　　　　　　
如不服本判決應於收受判決後20日內向本院提出上訴書狀，並應
敘述具體理由。其未敘述上訴理由者，應於上訴期間屆滿後20日
內向本院補提理由書(均須按他造當事人之人數附繕本)「切勿逕
送上級法院」。
中　　華　　民　　國　　111 　年　　12　　月　　8 　　日
                                      書記官  吳羽君
附錄本案論罪科刑法條全文：
洗錢防制法第14條第1項
有第二條各款所列洗錢行為者，處7年以下有期徒刑，併科新臺
幣5百萬元以下罰金。
刑法第339條第1項
意圖為自己或第三人不法之所有，以詐術使人將本人或第三人之
物交付者，處5年以下有期徒刑、拘役或科或併科50萬元以下罰
金。
刑法第30條
幫助他人實行犯罪行為者，為幫助犯。雖他人不知幫助之情者，
亦同。
幫助犯之處罰，得按正犯之刑減輕之。
附表：
編   號 告  訴  人  詐欺時間及方式 匯款時間 匯款金額 （新臺幣） 匯入帳戶       證據欄  備註    1 林映辰 110年7月9日 至「SMART+先進智慧投資助理」網站可操作金額投資獲利。 110年7月17日下午5時7分及同日下午5時13分 45,000元 被告上開玉山銀行帳戶。 1.證人即告訴人林映辰於警詢之證述（見110偵12686卷第5頁） 2.被告玉山銀行帳戶之申請人基本資料及交易明細表（見110偵12686卷第6頁至第9頁） 3.告訴人林映辰與詐騙集團成員之LINE對話紀錄截圖（見110偵12686卷第17頁至第20頁） 4.告訴人林映辰之中華郵政e動郵局交易通知明細表（見110偵12686卷第21頁） 5.玉山銀行集中管理部110年12月17日玉山個（集）字第1100125057號函所附鄧皓中所申辦之帳號0000000000000號之申請人開戶基本資料及交易明細表（見110偵12686卷第44頁至第54頁）　　　 111年度偵緝字第177號起訴書    2 鄭丞志 110年7月16日起 加入投資網站須補投資金額投資。 110年7月17日晚間8時8分 50,000元 被告上開玉山銀行帳戶。 1.證人即告訴人鄭丞志於警詢之證述（見110偵14553卷第15頁至第16頁） 2.告訴人鄭丞志之內政部警政署反詐騙諮詢專線紀錄表（見110偵14553卷第17頁）　 3.告訴人鄭丞志之轉帳交易明細表（見110偵14553卷第54頁） 4.告訴人鄭丞志與詐騙集團成員之LINE對話紀錄截圖及投資網站截圖（見110偵14553卷第55頁至第57頁） 110年度偵字第14533號併辦意旨書    3 鄭欣蓮 110年7月17日前 與投資網站知人聊天，投資可獲利。 110年7月17日晚間8時22分 30,000元 被告上開玉山銀行帳戶。 1.證人即告訴人鄭欣蓮於警詢之證述（見111偵5322卷第14頁至第15頁） 2.證人即告訴人周秀桂於警詢之證述（見111偵5322卷第22頁至第23頁） 3.玉山銀行集中管理部110年9月3日玉山個（集）字第1100075837號函所附被告所申辦之帳號0000000000000號之申請人開戶基本資料及交易明細表（見111偵5322卷第9頁至第12頁） 4.告訴人鄭欣蓮之臺中市政府警察局清水分局光華派出所受理各類案件紀錄表、受理詐騙帳戶通報警示簡便格式表、金融機構聯防機制通報單及受（處）理案件證明單（見111偵5322卷第13頁背面、第16頁至第18頁）　　　　 5.告訴人鄭欣蓮之轉帳交易明細及詐騙集團成員之LINE封面及假投資料網頁截圖（見111偵5322卷第19頁） 6.周秀桂之臺北市政府警察局萬華分局龍山派出所受理各類案件紀錄表、受（處）理案件證明單、受理詐騙帳戶通報警 示簡便格式表、金融機構聯防機制通報單及內政部警政署反詐騙諮詢專線紀錄表（見111偵5322卷第24頁至第25頁、第27頁至第28頁、第30頁至第32頁） 7.告訴人周秀桂與詐騙集團成員之LINE對話紀錄截圖及網路匯款交易明細翻拍照片（見111偵5322卷第29頁）　　　 111年度偵字第5322號併辦意旨書    4 周秀桂 110年7月17日前 加入網路平台，可破解網路遊戲轉錢。 110年7月17日晚間7時52分 1,000元 被告上開玉山銀行帳戶。      5  賴柏志 110年7月7日起 加入XTS投資網站可投資獲利。 110年7月17日晚間9時26分 20,000元 被告上開玉山銀行帳戶。 1.證人即告訴人賴柏志於警詢之證述（見111偵7865卷第17頁） 2.玉山銀行集中管理部110年9月10日玉山個（集）字第1100078967號函所附被告所申辦之帳號0000000000000號之申請人開戶基本資料及交易明細表（見111偵7865卷第10頁至第13頁） 3.苗栗縣警察局苗栗分局北苗派出所受（處）理案件證明單、受理各類案件紀錄表、內政部警政署反詐騙諮詢專線紀錄表、受理詐騙帳戶通報警示簡便格式表及金融機構聯防機制通報單（見111偵7865卷第18頁至第20頁、第34頁至第37頁） 4.告訴人賴柏志之網路銀行轉帳交易明細截圖及與詐騙集團成員之LINE對話紀錄截圖（見偵7865卷第38頁至第46頁） 5.告訴人賴柏志之中華郵政局號0000000號、帳號0000000號之郵政存簿儲金簿封面及內頁（見111偵7865卷第47頁至第48頁）　　 111年度偵字第7865號併辦意旨書